臺灣高等法院刑事判決
110年度上訴字第3742號
上  訴  人  
即  被  告  呂煥霖



選任辯護人  黃丁風律師
上列上訴人即被告因違反毒品危害防制條例案件，不服臺灣士林
地方法院110年度審訴字第487號，中華民國110年10月27日第一
審判決（起訴案號：臺灣士林地方檢察署109年度偵字第20058號
），提起上訴，本院判決如下：
    主  文
上訴駁回。
    事  實
一、呂煥霖知悉甲基安非他命係毒品危害防制條例第2條第2項第
    2 款規定之第二級毒品，依法不得持有、販賣，竟基於販賣
    第二級毒品以營利之犯意，而分別為下列行為：
　㈠以其所有之VIVO廠牌行動電話(搭配0000000000門號使用），
    透過通訊軟體LINE（下稱LINE）與購毒者王立德聯繫約妥後
    ，於民國109年7月15日上午7時14分後至中午前某時（起訴
    書附表編號1記載為同日「7時許」，屬同一事實），在新北
    市○○區○○○○○地○○○○○○○號1誤載為「新北市○○區○○街0段000
    巷00弄00號」），販賣價格新臺幣（下同）1,000元之甲基
    安非他命1小包給王立德，並收訖價金而完成毒品交易1次。
  ㈡以同上方法與王立德聯繫約妥後，於109年7月18日晚上7時7
    分至10分許(起訴書附表編號2記載為同日「18時許」，屬同
    一事實)，在新北市○○區○○街0段000巷00弄00號，販賣價格2
    ,300元之甲基安非他命1小包給王立德，並收訖價金而完成
    毒品交易1次。
　㈢以同上方法與王立德聯繫約妥後，於109年7月27日晚上9 時2
    6分至30分許(起訴書附表編號3記載為同日「20時許」，屬
    同一事實)，在新北市○○區○○街0段000巷00弄00號，販賣價
    格2,500元之甲基安非他命1小包給王立德，並收訖價金而完
    成毒品交易1次。　
二、查獲經過：警方於109年9月21日下午5時25分許，持原審法
    院核發之搜索票，至呂煥霖當時位於新北市○○區○○街000號
    住處執行搜索，當場扣得供其上開販賣毒品使用之行動電話
    1 支及分裝夾鏈袋66個等物而查獲。
三、案經新北市政府警察局淡水分局報請臺灣士林地方檢察署檢
    察官偵查起訴。
    理  由
一、關於證據能力部分：
    本判決所引用之證據資料，無論供述證據或非供述證據，檢
    察官、上訴人即被告呂煥霖（下稱被告）暨辯護人均不爭執
    其證據能力（見本院卷第53至55頁），且迄至本院言詞辯論
    終結前均無聲明異議，就供述證據部分，應視為檢察官、被
    告暨辯護人均同意作為證據。又本院審酌該等供述證據作成
    時之情況，認為適當，非供述證據，亦查無非法取得而應予
    排除之情形，依刑事訴訟法第159條之5第1項、第2項規定自
    均得作為證據。
二、認定犯罪事實所憑之證據及理由：　
　㈠上開犯罪事實，已據被告於原審及本院審判中坦白承認（見
    原審卷第56、100、104頁、本院卷第58頁）；並有證人即購
    毒者王立德之證詞、指認犯罪嫌疑人紀錄表（指認人王立德
    ）、搜索票、新北市政府警察局淡水分局搜索扣押筆錄、扣
    押物品目錄表、現場照片、LINE對話紀錄翻拍照片及監視錄
    影畫面截圖等在卷可供參證（見偵卷第19至26、29至37、57
    至69、第57頁至第69頁），復有被告所有供上開聯繫毒品交
    易使用之VIVO廠牌行動電話1 支暨供分裝使用之夾鏈袋66個
    等物扣案可佐。至於有關上開犯罪事實一㈠所示109年7月15
    日該次毒品交易之地點，證人王立德於警詢時固證稱交易地
    點為「新北市○○區○○街0段000巷00弄00號」（見偵卷第21頁
    ），但王立德於偵查中檢察官訊問時則又證稱此次交易地點
    是在「新北市淡水區海洋都心工地」等語（見偵卷第93頁）
    ，前後所證已未見一致。而參之被告與證人王立德間關於此
    次毒品交易，於當日上午7時3分至7時14分間有如下之對話
    ：「被告：起床了嗎？」、「王立德：不然中午也可以好不
    好」、「被告：我現在去你們工地等你。我帶在身上我怕掉
    了」、「王立德：好我要出門了」等語，有卷附該LINE對話
    紀錄可證（見偵卷第66頁上方照片），以及被告於偵查中亦
    供稱此次係拿（甲基）安非他命至王立德之工地給他乙情（
    見偵卷第111頁），可知此次毒品交易地點確係在工地無疑
    ，是對於證人王立德前揭歧異之陳述，應以其在檢察官訊問
    時所證係在「新北市淡水區海洋都心工地」交易乙情為可採
    。依此，起訴書於附表編號1記載本次交易地點為「新北市○
    ○區○○街0段000巷00弄00號」乙節，即屬有誤，自應以本院
    經調查證據所得之結果為認定。原審判決就此次之交易地點
    ，亦如同起訴書所載，雖有微疵，惟因並不影響於對本次交
    易事實及同一性之認定，爰仍予以維持。
　㈡被告之本案販賣毒品行為，可從中獲取部分份量之甲基安非
    他命供己施用乙節，已據其於本院審判中供承明確（見本院
    卷第58頁），足認被告確有藉販售第二級毒品甲基安非他命
    而獲得一定之利益，是其主觀上有販賣毒品以營利之意圖無
    疑。
　㈢據上所述，被告前述自白應與事實相符，可以採信，並有上
    開各項補強證據可供參證，本案事證明確，被告本案3次販
    賣第二級毒品之犯行，均足以認定。原審判決綜合卷內事證
    ，而認被告有本案3次販賣第二級毒品犯行，並無不當。
三、論罪科刑：
  ㈠核被告所為上開3次犯行，均係犯毒品危害防制條例第4條第2
    項之販賣第二級毒品既遂罪。被告各次為販賣而持有毒品甲
    基安非他命之低度行為，分別為嗣後販賣之高度行為所吸收
    ，均不另論罪。又被告上開3 次犯行，其犯意各別、時地有
    異係屬數罪，應予分論併罰。
  ㈡關於刑罰加重減輕事由部分：
　⒈被告曾因不能安全駕駛之公共危險案件，經原審法院以108 
    年度湖交簡字第538號判處有期徒刑2月確定，於109年3月18
    日執行完畢乙節（下稱前案），有其前案紀錄表在卷可考（
    見本院卷第35至38頁），其於受上開徒刑執行完畢後，5 年
    以內故意再犯本案有期徒刑以上之3罪，依刑法第47條第1項
    規定均為累犯。審酌被告之前案係公共危險案件，與本案販
    賣毒品犯行之罪質並不相同，於犯罪之手段、動機及侵害法
    益之效應亦屬有別，難認被告就本案犯行具有特別惡性或刑
    罰反應力顯然薄弱之情形，是就被告所為本案犯行，均尚無
    加重其法定最低本刑之必要。原審判決斟酌上情後，認不依
    刑法第47條第1項累犯規定加重其刑，亦無不當。
  ⒉按犯毒品危害防制條例第4條至第8條、第10條或第11條之罪
    ，供出毒品來源，因而查獲其他正犯或共犯者，減輕或免除
    其刑，毒品危害防制條例第17條第1 項定有明文。其立法意
    旨在於鼓勵被告具體提供其毒品上游，擴大追查毒品來源，
    俾有效斷絕毒品之供給，以杜絕毒品泛濫，只須被告願意供
    出毒品來源之上手，因而查獲其他正犯或共犯者，即可邀減
    輕或免除其刑之寬典。所謂「供出毒品來源，因而查獲」，
    係指被告翔實供出毒品來源之具體事證，因而使有偵查（或
    調查）犯罪職權之公務員知悉而對之發動偵查（或調查），
    並因而查獲者而言。本件被告於偵查中固供稱毒品來源為「
    林怡辰」或「林怡岑」等語（見偵卷第111 頁、原審卷第
　　76、77頁），惟檢警機關並無因其供出而查獲該人，此有新
    北市政府警察局淡水分局110年8月25日函及所附警員職務報
    告在卷可查（見原審卷第71至73頁），是被告核無毒品危害
    防制條例第17條第1 項減刑規定之適用。
　⒊被告上訴意旨雖略以其於偵查中亦有自白本案犯行，而主張
    應有毒品危害防制條例第17條第2 項減刑規定之適用。惟按
    ，毒品危害防制條例第17條第2項規定：「犯第4條至第8條
    之罪於偵查及歷次審判中均自白者，減輕其刑」，此所謂「
    自白」，係指對自己之犯罪事實全部或主要部分為肯定供述
    之意；倘行為人僅自白部分之事實，對於其餘主要犯罪事實
    飾詞否認，自與上開規定有間。又有無營利之主觀意圖，乃
    販賣毒品、轉讓毒品及為他人購買毒品以幫助施用等犯罪之
    主要分野，亦為各該犯罪異其刑罰輕重之原因，自屬販賣毒
    品犯罪之重要構成要件事實，倘僅承認交付毒品、收取價款
    等客觀行為，而未坦認有營利意圖，係由法院以卷附其他事
    證合併觀察、互相印證，本於合理之推論，始得以認定其有
    該當於該等犯罪具體行為等情形，自難認已就販賣毒品之事
    實為自白（最高法院110年度台上字第3144號判決意旨參照
    ）。查，被告於原審及本院審判中雖自白本案犯行，已如上
    述，然其對於所涉本案罪嫌，於警詢時係供稱：「（問：據
    王立德供稱你分別於……109年7月15日17時、109年7月18日19
    時、109年7月27日21時係你賣毒品予其本人，你做何解釋？
    ）我沒有販賣第二級毒品安非他命給他，我只有幫他拿過1
    、2次毒品安非他命，是王立德叫我幫他拿的，但我不記得
    時間」（見偵卷第15、16頁）；於偵查中檢察官訊問時，就
    本案3次犯行則依序供稱：「王立德要我幫他找1千元份量的
    (甲基)安非他命，這一次我有拿1千元份量的(甲基)安非他
    命給王立德，王立德拿錢給我叫我轉交給毒品上游」、「這
    次我確實有幫王立德拿毒品(甲基)安非他命去給他，我拿毒
    品(甲基)安非他命給王立德時，王立德拿2300元給我。（問
    ：這次你從毒品上游林怡辰住處進貨〈甲基〉安非他命毒品後
    再轉交給王立德，該〈甲基〉安非他命你有從中賺取差額或者
    是毒品數量嗎？）沒有」、「這次一樣是我幫王立德拿毒品
    〈甲基〉安非他命，這次我跟王立德收2500元。（問：該次你
    從毒品上游林怡辰住處進貨〈甲基〉安非他命毒品後再轉交給
    王立德，該〈甲基〉安非他命你有從中賺取差額或者是毒品數
    量嗎？）沒有」，而僅承認幫助證人王立德施用毒品〈甲基〉
    安非他命3次等語（見偵卷第109至115頁）。可知被告無論
    於警詢或檢察官訊問時，均無自白本案販賣毒品之事實。且
    被告於本院審判中既供承其有賺取部分甲基安非他命之份量
    供己施用（見本院卷第58頁），足徵其對於自己藉由販賣毒
    品而獲有利益乙節，知之甚詳，然其對於檢察官之上開訊問
    其有無獲利乙事，卻仍予以否認，益證其於偵查中並未坦認
    有營利意圖，則被告雖承認有交付毒品甲基安非他命給證人
    王立德及收受金錢等情，仍不足以構成自白販賣毒品犯行甚
    明。因被告於偵查中並未自白本案犯行，即無從依毒品危害
    防制條例第17條第2項規定為減刑。被告上訴主張應依此規
    定減刑，為無理由。
　⒋刑法第59條規定：「犯罪之情狀顯可憫恕，認科以最低度刑
    仍嫌過重者，得酌量減輕其刑」，所謂「犯罪之情狀顯可憫
    恕」，係指法院審酌第57條各款所列事項以及其他一切與犯
    罪有關之情狀後，認其犯罪足堪憫恕者而言（即犯罪另有其
    特殊之原因與環境等等），即必於審酌一切之犯罪情狀，在
    客觀上顯然足以引起一般同情，認為縱予宣告法定最低刑度
    猶嫌過重者，始有其適用。查，販賣第二級毒品罪，依毒品
    危害防制條例第4條第2項之規定，其徒刑部分之法定刑為處
    「無期徒刑或10年以上有期徒刑」，然同為販賣第二級毒品
    之人，其原因動機不一，犯罪情節未必盡同，或有大盤毒梟
    者，亦有中、小盤之分，甚或僅止於吸毒者間為求互通有無
    之轉賣者亦有之，其販賣行為所造成危害社會之程度自屬有
    異，法律科處此類犯罪，所設之法定最低本刑卻同為「10年
    有期徒刑」，不可謂不重。於此情形，應依被告客觀犯行與
    主觀惡性考量其情狀，是否確有可憫恕之處，適用刑法第59
    條之規定酌量減輕其刑，期使個案裁判之量刑，能斟酌至當
    ，符合罪刑相當原則及比例原則。本案被告上開販賣毒品之
    價金各為1,000元、2,300元、2,500元，數量各係1小包，以
    其犯罪情節而論，不脫為求藉由與毒友間之少量交易，以從
    中賺取些許施用之利潤而已，且係於數日內所為，非屬長期
    大量交易，足見被告並非販賣毒品之大、中盤商，尚非重大
    惡極，相較於長期、大量販賣毒品之真正毒梟、販毒集團而
    言，其於本案數犯行對社會秩序與國民健康之危害，顯然不
    成比例，為求與真正長期、大量販毒之惡行區別，對其上開
    犯罪情狀，如處以本罪法定最輕本刑10年有期徒刑實嫌過重
    ，而在客觀上足以引起一般人之同情，確有法重情輕之失衡
    情狀。原審因而就被告所為本案3次犯行，均依刑法第59條
    規定減輕其刑，核無不當。
  ㈢原審判決關於科刑部分，已說明：審酌被告不思以正當途徑
    獲取財物，竟無視毒品對於身心健康之戕害及國家杜絕毒品
    犯罪之禁令，仍販賣毒品謀利，致使毒害蔓延並增加施用毒
    品人口，其犯罪所生危害非輕，實應予嚴懲；惟念及被告於
    原審終能坦承犯行，兼衡其犯罪之動機、目的、販賣甲基安
    非他命之數量非鉅、販賣之次數、所得利益、所生危害，暨
    具高職畢業之教育智識程度、未婚、家境小康、從事臨時工
    之家庭生活狀況等一切情狀，而就被告所犯上開犯行，各量
    處有期徒刑5年2月、5年4月及5年4月，復考量被告所犯各罪
    時間相近、罪質相同等情，乃定其應執行刑有期徒刑6年等
    語。顯已斟酌一切量刑情狀，並無違誤。被告上訴意旨雖略
    以其已知錯，日後將不再犯，原審定刑有期徒刑6年，實屬
    過高云云，而指摘原判決不當。惟查，關於被告之犯後態度
    ，已經原審納入量刑審酌範圍，且於被告上訴本院後，無增
    加有利於被告之量刑事由，亦即本案之全般量刑因子，於被
    告上訴後並無變更；況被告上開3罪宣告刑合併之總刑期為1
    5年10月，而原審判決定刑6年，核算其執行刑比例僅約為百
    分之38（計算式：6年《即72個月》÷15年10月《190個月》＝0.37
    89，小數點第2位以下4捨5入），尚不及宣告刑總刑期之一
    半，難謂有過高之處。是被告上訴指摘原判決量刑過重，而
    要求再從輕量刑乙節，為無理由。
四、關於沒收部分：
  ㈠扣案之VIVO廠牌行動電話1支（含門號0000000000號SIM卡1張
    ）、分裝夾鏈袋66個，均為被告所有供本案販賣毒品聯繫或
    分裝使用之工具，業據被告供明在卷（見原審卷第57頁），
    依毒品危害防制條例第19條第1項規定，即均應予宣告沒收
    。
  ㈡被告如上開犯罪事實一所示3次販賣毒品所取得之價金，均為
    其犯罪所得，因未扣案，依刑法第38條之1第1項前段、第3
    項之規定，均應予以宣告沒收，並於全部或一部不能沒收或
    不宜執行沒收時，皆追徵其價額。
  ㈢至於扣案之吸食器1組、殘渣袋4包、鏟管（吸管）1支等物（
    見偵卷第37頁），因被告主張與本案販賣第二級毒品犯行無
    關（見本院卷第57頁），且檢察官亦未能證明係供本案犯罪
    使用，即難認與本案犯行相關，自不得予以宣告沒收。
　㈣原審判決對扣案物經審酌後，亦如上述為宣告沒收（含追徵
    ）或不予沒收之處置，核無違誤。　
五、綜上所述，原審判決之認事用法核無違誤，量刑亦稱妥適，
    被告上訴仍執前詞指摘原判決不當，為無理由，應予駁回。
據上論斷，應依刑事訴訟法第368條，判決如主文。
本案經臺灣士林地方檢察署檢察官黃子宜提起公訴，臺灣高等檢
察署檢察官錢明婉到庭執行職務。　　
中　　華　　民　　國　　111 　年　　1 　　月　　26　　日
                  刑事第二十二庭審判長法　官  王美玲
                                      法　官  葉韋廷
                                      法　官  陳銘壎　
以上正本證明與原本無異。
如不服本判決，應於收受送達後20日內向本院提出上訴書狀，其
未敘述上訴之理由者並得於提起上訴後20日內向本院補提理由書
（均須按他造當事人之人數附繕本）「切勿逕送上級法院」。
                                      書記官  吳思葦
中　　華　　民　　國　　111 　年　　1 　　月　　26　　日
附錄：本案論罪科刑法條全文
毒品危害防制條例第4條
製造、運輸、販賣第一級毒品者，處死刑或無期徒刑；處無期徒
刑者，得併科新臺幣3千萬元以下罰金。
製造、運輸、販賣第二級毒品者，處無期徒刑或10年以上有期徒
刑，得併科新臺幣1千5百萬元以下罰金。
製造、運輸、販賣第三級毒品者，處7年以上有期徒刑，得併科
新臺幣1千萬元以下罰金。
製造、運輸、販賣第四級毒品者，處5年以上12年以下有期徒刑
，得併科新臺幣5百萬元以下罰金。
製造、運輸、販賣專供製造或施用毒品之器具者，處1年以上7年
以下有期徒刑，得併科新臺幣1百50萬元以下罰金。
前五項之未遂犯罰之。